臺灣澎湖地方法院刑事判決　　　　　　　 99年度交訴字第3號
公　訴　人　臺灣澎湖地方法院檢察署檢察官
被　　　告　夏晚生
指定辯護人　本院公設辯護人　張寅煥
上列被告因過失致死等案件，經檢察官提起公訴（99年度偵字第
483號），本院判決如下：
    主  文
夏晚生服用酒類，不能安全駕駛動力交通工具而駕駛，處有期徒
刑陸月；又因過失致人於死，處有期徒刑貳年；又駕駛動力交通
工具肇事，致人死亡而逃逸，處有期徒刑貳年。應執行有期徒刑
肆年。
    事  實
一、夏晚生於民國99年6月20日晚間11時許，在澎湖縣「皇家釣
    蝦場」，與丁婉婷一同飲用啤酒若干後，已達不能安全駕駛
    之程度，仍於翌（21）日凌晨，駕駛車牌號碼6692-TG號自
    用小客車、附載丁女欲返回湖西鄉，沿203號縣道由西往東
    方向行駛，原應注意駕駛人駕駛汽車，應遵守道路交通標誌
    、標線之指示，依遵行之方向行駛，而依當時情形夜間光線
    有照明、道路乾燥無障礙物，並無不能注意之情事，竟因酒
    後注意能力減低且無法安全操控車輛，於同日0時38分，行
    經該路與205號道路1.6公里岔路口時，不慎駛入對向車道；
    適葉龍先騎乘車牌號碼NM3-175號重機車，沿縣203號道路對
    向車道由東往西方向行駛，閃避不及而遭夏晚生駕駛之自小
    客車撞及，致葉龍先人車倒地，並受有右顱骨骨折併蛛膜下
    腔出血、複雜性骨盆骨折併後腹腔出血及低血容性休克、疑
    腹內出血等傷害（夏晚生、丁婉婷均未成傷）。
二、夏晚生駕駛汽車肇事後，未予以處理或停留現場等候警方處
    理，亦未報警或呼叫救護車，卻逕命丁婉婷先行駕駛上開車
    輛返回湖西，夏晚生嗣後則搭乘計程車返回湖西而肇事逃逸
    。嗣因丁女亦醉酒致無法安全駕駛，駕車失控衝出路面跌落
    路旁溝渠，經警據報循線查獲，並於同日凌晨0時51分對夏
    晚生實施酒測，測得其呼氣酒精濃度為每公升0.27毫克，顯
    已不能安全駕駛。而葉龍先送醫時已呈昏迷狀態，因傷勢嚴
    重於同日5點12分後送高雄榮民總醫院急救後，仍因出血性
    休克不治於同日上午9時37分死亡。（丁婉婷醉酒致不能安
    全駕駛部分聲請簡易判決處刑，餘均經檢察官為不起訴處分
    ）
二、案經葉龍先之女葉依靜訴由澎湖縣政府警察局馬公分局報請
    台灣澎湖地方法院檢察署檢察官偵查起訴。
    理  由
一、按被告以外之人於審判外之陳述雖不符刑事訴訟法第159條
    之1至之4等條文之規定，而經當事人於審判程序同意作為證
    據，法院審酌該言詞陳述或書面陳述作成時之情況，認為適
    當者，亦得為證據；當事人、代理人或辯護人於法院調查證
    據時，知有刑事訴訟法第159條第1項不得為證據之情形，而
    未於言詞辯論終結前聲明異議者，視為有前項之同意，刑事
    訴訟法第159條之5亦定有明文。本件證人紀登趨、林鴻文等
    於警訊中之陳述，其性質雖屬傳聞證據，惟並無符合刑事訴
    訟法第159條之1至之4等前四條之情形，且被告對上開警訊
    筆錄之證據能力並無爭執，本院於審理時亦予以提示並告以
    要旨，經檢察官及被告表示意見，當事人均未於言詞辯論終
    結前對該等筆錄內容異議，依上開規定，上開證人等之證詞
    ，應有證據能力。
二、訊據被告夏晚生對其於上揭時地酒後駕車發生車禍致被害人
    葉龍先死亡之事實供承不諱，核與被害人之女葉依靜指述情
    節相符，並經證人紀登趨、林鴻文於警訊，證人丁婉婷於本
    院審理時證述明確，復有澎湖縣警察局道路交通事故調查報
    告表(1)、(2)、道路交通事故現場圖、現場照片、診斷證明書
    以及澎湖縣警察局99年7月21日日澎警鑑字第0991103410 號
    函及所附之現場勘查報告1份在卷可稽。且被害人葉龍先係
    因本件車禍受有右顱骨骨折併蛛膜下腔出血、複雜性骨盆骨
    折併後腹腔出血及低血容性休克、疑腹內出血死亡，業經臺
    灣高雄地方法院檢察署檢察官督同法醫師相驗明確，有相驗
    屍體證明書、驗斷書及勘驗筆錄等在卷可憑。雖被告辯稱：
    當天伊下車查看時，被害人還可以說話，他說不要緊，我就
    叫丁婉婷先把車開回去，現場我來處理，但是我後來覺得這
    樣不對，所以我坐計程車去追丁婉婷的車，並無肇事逃逸之
    故意云云，然據澎湖縣政府警察局鑑識課現場勘查結果，該
    肇事車輛保險桿內面塑膠桿右側斷裂、右前燈片損壞、擋風
    玻璃中間有一撞擊碎裂痕跡，而死者騎乘機車之車頭全毀、
    左照後鏡斷落，研判應係雙方車頭撞擊所致，此有前開澎湖
    縣政府警察局函文所附之現場勘查報告1份在卷可佐，顯見
    當時撞擊力道甚為強大，同案被告即證人丁婉婷於審理時復
    證稱當時伊下車查看，被害人說他腳很痛等語，故被告對於
    被害人因本件車禍受有傷害一情自難諉為不知，竟未報警或
    呼叫救護車，卻逕命丁婉婷先行駕駛上開車輛返回湖西，嗣
    後則搭乘計程車返回湖西，員警循線查獲被告時，被告起先
    仍意圖逃避責任，諉稱當時係丁婉婷駕車發生車禍，亦有警
    訊筆錄可按，故其有肇事逃逸之意圖實甚為明顯。
三、按駕駛人駕駛車輛，本應注意車前狀況，並隨時採取必要之
    安全措施，且應遵守行車速度及道路交通標誌、標線、號誌
    之指示，道路交通安全規則第90條前段、第94 條第3項定有
    明文；而雙黃實線設於路段中，用以分隔對向車道，並雙向
    禁止超車、跨越或迴轉，道路交通標誌標線號誌設置規則第
    149條亦有規定。查依前揭道路交通事故調查報告表及現場
    圖所載，肇事當時並未留有汽車煞車痕跡，顯見本件被告於
    事故發生當時，並未採取煞車或閃避等之安全措施，以防碰
    撞之發生，且依當時天候晴、日間自然光線良好、路面乾燥
    無障礙物或缺陷、視距良好，並無不能注意之情形，竟因酒
    後駕車注意能力減低，逆向駛入對向車道方致肇事，其有過
    失自明。又被害人葉龍先確因本件車禍死亡，已如前所述，
    被告之過失行為與被害人之死亡結果間有相當因果關係。本
    件罪證明確，被告過失犯行堪以認定。
四、又按刑法第185條之3係抽象危險犯，非實害犯，行為人客觀
    上已達不能安全駕駛之程度，且主觀上知其飲酒可能造成不
    能安全駕駛結果，竟仍放任自己駕駛，即應認有故意，而該
    當該罪，而所謂「不能安全駕駛之程度」之認定，依目前醫
    學一致見解，吐氣酒精濃度達每公升0.25毫克以上時，將使
    駕駛人產生複雜之技巧障礙、駕駛能力變差之行為表現，肇
    事比率比一般未飲酒時高出二倍。查本件被告呼氣酒精濃度
    含量達每公升0.27毫克，有酒精濃度測試單1紙在卷可稽，
    是其雖未達每公升0.55毫克即一般所通認不能安全駕駛之標
    準，然被告因酒醉駛入對向車道，有現場圖在卷可稽，顯見
    其對於動力交通工具之操控，業因飲酒而受影響，被告當時
    確因服用酒類已不能安全駕駛動力交通工具而駕駛，至為灼
    然。綜上事證，被告罪嫌應堪認定。
五、核被告所為，係分別犯刑法第276條第1項之過失致人於死罪
    、同法第185條之3之服用酒類不能安全駕駛動力交通工具罪
    ，以及同法第185條之4駕駛動力交通工具肇事致人死傷而逃
    逸罪。檢察官雖認被告行為已構成為刑法第294條第2項之遺
    棄致死罪，而應優先於同法第185條之4之規定予以適用，惟
    按，刑法第294條第2項之遺棄因而致人於死罪，以被害人確
    係無自救力之人，行為人亦知被害人為無自救力之人，其主
    觀上有遺棄之故意，而積極遺棄之，或消極不為其生存所必
    要之扶助，致生被害人死亡之加重結果，為成立要件，乃同
    條第一項遺棄罪之加重結果犯規定。在駕駛動力交通工具肇
    事致人受傷，使陷於無自救能力而逃逸之情形，除須被害人
    因行為人之逃逸，致發生客觀上能預見而不預見之死亡之加
    重結果者外，尚以行為人逃逸之遺棄行為與被害人之死亡結
    果間具有相當因果關係，始應令其就肇事逃逸行為，負該遺
    棄之加重結果罪責。換言之，行為人雖有逃逸之遺棄行為，
    然如被害人之傷勢嚴重，縱及時醫治，仍無法救活者，則其
    死亡之結果與行為人之遺棄行為間，即無相當因果關係可言
    ，自無從成立遺棄因而致人於死罪（最高法院99年台上字第
    6997號判決參考）。查本件公訴人認定車禍發生時間為午夜
    零時38分，根據警卷所附澎湖縣政府警察局指揮中心受理
    110報案記錄單所載，同日零時42分即有民眾報案，警方於3
    分鐘後到達現場將被害人葉龍先送醫急救，被害人家屬葉依
    靜、呂水僅亦供稱其等在同日凌晨1時前到達醫院時，被害
    人已昏迷不醒，後因澎湖醫療資源不足，將被害人後送至送
    高雄榮民總醫院急救後，仍因右顱骨骨折併蛛膜下腔出血、
    複雜性骨盆骨折併後腹腔出血及低血容性休克、疑腹內出血
    等原因於同日上午9時37分死亡，足認被害人在車禍發生後
    即獲救治，則被害人究係因被告逃逸不予救治或因傷重不治
    死亡，殊值探究，檢察官就被害人死亡與被告遺棄行為間之
    因果關係並未提出相當證據以資證明，尚難遽予認定被告成
    立遺棄致死罪，惟公訴人認此部分與本院認定成立之刑法第
    185條之4之罪為普通法與特別法之之關係，實質上為同一罪
    ，故就此部分不另為無罪之諭知。被告所犯上開3罪，犯意
    各別，行為互殊，犯罪構成要件亦不相同，應分論併罰。另
    被告酒醉駕車，因而致人死亡，依法應負刑事責任，依道路
    交通管理處罰條例第86條第1項規定，就其所犯過失致人於
    死罪部分，應加重其刑。爰審酌被告酒後駕車肇事逃逸，過
    失程度重大，且對社會治安造成嚴重威脅，肇事後態度不佳
    ，且目前仍未與被害人家屬達成和解，實不應寬貸等情狀，
    依法分別量處如主文所示之刑，並定其應執行之刑。
據上論斷，應依刑事訴訟法第299條第1項前段，道路交通管理處
罰條例第86條第1項，刑法第276條第1項、第185條之3、第185條
之4、第51條第5款，判決如主文。
本案經檢察官李頲翰到庭執行職務
中    華    民    國   100    年    1     月    25    日
                  刑事庭  審判長法  官  管安露
                                法  官  陳順輝
                                法  官  李宛玲
以上正本證明與原本無異。
如不服本判決應於收受判決後10日內向本院提出上訴書狀，並應
敘述具體理由；其未敘述上訴理由者，應於上訴期間屆滿後20日
內向本院補提理由書(均須按他造當事人之人數附繕本)「切勿逕
送上級法院」。
中    華    民    國  100    年    1    月    25    日
                                書記官  林德盛
附錄本件判決論罪科刑法條：
刑法第185條之3：
服用毒品、麻醉藥品、酒類或其他相類之物，不能安全駕駛動力
交通工具而駕駛者，處 1 年以下有期徒刑、拘役或科或併科 15
萬元以下罰金。
刑法第185條之4
駕駛動力交通工具肇事，致人死傷而逃逸者，處 6 月以上 5 年
以下有期徒刑。
刑法第276條
因過失致人於死者，處 2 年以下有期徒刑、拘役或 2 千元以下
罰金。
從事業務之人，因業務上之過失犯前項之罪者，處 5 年以下有
期徒刑或拘役，得併科 3 千元以下罰金。